【裁判字號】    95,交聲,342
【裁判日期】    950831
【裁判案由】    違反道路交通管理處罰條例聲明異議
【裁判全文】
臺灣桃園地方法院刑事交通事件裁定     95年度交聲字第342號
原處分機關  交通部公路總局新竹區監理所桃園監理站
異  議  人  甲○○
即受處分人
上列異議人即受處分人因違反道路交通管理處罰條例案件，對於
交通部公路總局新竹區監理所桃園監理站中華民國九十五年七月
六日所為之處分（原處分案號：桃監裁罰字第裁五二─ＤＢ00
00000號）聲明異議，本院裁定如下：
    主  文
原處分撤銷。
甲○○汽車駕駛人，行車速度超過規定之最高時速未滿二十公里
，處罰鍰新台幣壹仟柒佰元，並記違規點數壹點。
    理  由
一、原處分機關以：異議人（即受處分人）甲○○所有之車牌號
    碼二六五六─ＦＲ號自用小客車於民國九十五年五月一日二
    十二時五十八分許，行經桃園縣八德市○○路一一四線二十
    九點五公里，為桃園縣政府警察局交通隊八德交通小隊舉發
    「限速五十公里，時速六十三公里，超速十三公里」，超過
    規定之最高時速未滿二十公里，依道路交通管理處罰條例第
    四十條第一項規定，違反道路交通管理事件統一裁罰基準及
    處理細則第四十三條、第四十四條、第六十一條規定裁處異
    議人罰鍰新台幣（下同）一千七百元。
二、異議意旨略以：異議人甲○○於九十五年五月一日二十二時
    五十八分許，駕駛車牌號碼二六五六─ＦＲ號自用小客車行
    經桃園縣八德市○○路之舉發地點，遭員警以測速器偵測超
    速行駛，但員警沒有提出任何照片證明其是第一部車，亦未
    證明是哪部車超速，其深感不服，況且時值夜間，速線標誌
    看不清楚，為此聲明異議。
三、按汽車駕駛人，行車速度，超過規定之最高時速，或低於規
    定之最低時速，處一千二百元以上二千四百元以下罰鍰，道
    路交通管理處罰條例第四十條第一項定有明文，並應依第六
    十三條第一項第一款規定記違規點數一點。再汽車駕駛人行
    車速度，超過規定之最高時速未滿二十公里者，依違反道路
    交通管理事件統一裁罰基準表之規定，期限內繳納或到案聽
    候裁決者，裁罰一千七百元。
四、經查：
    (一)本件異議人甲○○所有之車牌號碼二六五六─ＦＲ號自用
      小客車於九十五年五月一日二十二時五十八分許，行經桃
      園縣八德市○○路一一四線二十九點五公里，為桃園縣政
      府警察局交通隊八德交通小隊員警乙○○以雷達測速器測
      得超速，予以攔停舉發，惟異議人認並無超速，而於舉發
      通知單上註明事由後簽收，並於到案期限（即九十五年五
      月十八日）前之九十五年五月十五日提出申訴，繼之於同
      年七月六日收受裁決書後具狀聲明異議等情，為異議人甲
      ○○所不否認，並有桃園縣政府警察局舉發違反道路交通
      管理事件通知單（桃警局交字第ＤＢ0000000號）
      、交通違規陳述單及查詢單、違反道路交通管理事件裁決
      書及其送達證書各一份在卷可憑。
    (二)異議人雖辯稱：並無證據證明其所駕駛的車輛有超速行為
      云云。惟查證人即執勤舉發異議人違規超速之警員乙○○
      到庭結證稱：當天和二個替代役一起在長興路二五九點五
      公里處執行定點取締超速勤務，就是以雷達測速槍針對第
      一部通過紅綠燈的車輛進行測速，由其中一名替代役男手
      持測速槍，伊在旁全程陪同；異議人當時為通過紅綠燈的
      第一部車，所以就將之攔下並告知本路段限速五十公里，
      其車速六十三公里，故超速十三公里；如果有二部車平行
      通過時的確會影響，但當時異議人的車經過時，前面跟旁
      邊沒有其他車輛經過，後方約隔二、三十公尺才又有車；
      攔下異議人後，有將雷達測速器顯示出的車速值給異議人
      看，異議人僅辯稱其非第一部車云云，因異議人有此爭執
      ，心想其後必定會提出申訴，所以回隊上就在工作記錄簿
      中寫下本件，故有印象等語（見本院九十五年七月二十六
      日訊問筆錄），且衡之證人乙○○為執行交通勤務之警員
      ，與異議人並無任何身分利害業務關係或嫌隙，當無甘冒
      觸犯偽證罪責，故意構詞誣陷受處分人之理，是證人乙○
      ○所證堪認屬實。而本案採證之雷達測速照相設備（主機
      編號：ＨＨＺ000000000號）於九十四年七月八
      日檢定合格，其有效期間至九十五年七月三十一日止，此
      有經濟部標準檢驗局雷達測速儀檢定合格證書及照片四張
      在卷可查，亦可排除本案係因測速儀器失準，以致誤為舉
      發之可能。雖異議人一再質疑其非第一部車云云，然依證
      人乙○○之證詞，異議人係為警依據「雷射偵測器」測定
      速度，認定確有超速後，再依法攔停舉發，觀之證人上揭
      證詞合於情理，且當時異議人前方並無其他車輛，後方來
      車尚距離有二、三十公尺遠，已如前述，異議人空言否認
      員警舉發有誤，別無證據以實其說，所辯尚難逕採應無誤
      測之可能。
    (三)至異議人復辯稱：時值夜間，速限標誌不明顯云云。然按
      行車速度，依標誌或標線之規定，無標誌或標線者，在市
      區道路，時速不得超過五十公里，道路交通安全規則第九
      十三條第一項第一款定有明文，是以在市區道路之最高時
      速速限為五十公里，此為一般汽車駕駛人所熟知之事，而
      異議人為考領有適當駕駛執照之人，對此當知之甚詳。查
      異議人經警舉發超速之時速竟為六十三公里，業如前述，
      實已超過市區道路之速限，自難以夜間看不清速限標誌云
      云為辯。
    (四)從而，異議人空言辯稱非第一部行經測速地點之車輛且夜
      間速限標誌不明顯云云，要屬事後卸責之詞，不足採信。
      本件事證明確，異議人駕駛之車牌號碼二六五六─ＦＲ號
      自用小客車，於上揭時、地超速行駛之違規事實，洵堪認
      定。
五、綜上所述，異議人確有於前揭時、地駕駛前開車號自小客車
    超速行駛之違規行為，且異議人經警當場予以攔停，於舉發
    通知單收受通知聯者簽章欄內註記：「該測速器無法證明為
    本車速度（本車非第一台）」、「胡」等語後收受，此有桃
    園縣政府警察局桃警局交字第ＤＢ0000000號舉發違
    反道路交通管理事情通知單影本附卷可稽，是異議人顯已於
    舉發當時即合法收受該通知單，從而，原處分機關依前揭道
    路交通管理處罰條例第四十條第一項之規定就異議人上開交
    通違規行為裁處一千七百元之罰鍰，固非無見，惟依同條例
    第六十三條第一項第一款之規定違反第四十條第一項規定者
    ，並予記違規點數一點，原處分機關僅裁處罰鍰而漏未裁罰
    記違規點數一點部分，難認為允洽。是本件異議人之異議雖
    無理由，惟原處分既有不當，自應由本院將原處分撤銷，並
    依據道路交通管理處罰條例第四十條第一項、第六十三條第
    一項第一款之規定，裁處如主文第二項所示，以資適法。
六、據上論斷，應依道路交通案件處理辦法第二十條前段，裁定
    如主文。
中    華    民    國    95    年    8     月    31    日
                       台灣桃園地方法院交通法庭
                             法  官  何俏美
以上正本證明與原本無異。
如不服本裁定，應於裁定送達後5 日內向本院提出抗告狀。
                             書記官  陳淑瓊
中    華    民    國    95    年    8     月    31    日


司法院資訊處製作；財團法人民間司法改革基金會備份。
